臺灣臺南地方法院民事裁定
109年度消債更字第417號
債  務  人  陳柏州  

代  理  人  王奐淳律師(法扶律師)  
上列當事人依消費者債務清理條例聲請更生事件，本院裁定如下
：
    主  文
債務人陳柏州自民國一百一十年七月二十七日十七時起開始更生
程序；並命司法事務官進行本件更生程序。
    理  由
一、按債務人不能清償債務或有不能清償之虞者，得依本條例所
    定更生或清算程序，清理其債務；債務人無擔保或無優先權
    之債務總額未逾新臺幣一千二百萬元者，於法院裁定開始清
    算程序或宣告破產前，得向法院聲請更生；債務人對於金融
    機構負債務者，在聲請更生或清算前，應向最大債權金融機
    構請求協商債務清償方案，或向其住、居所地之法院或鄉、
    鎮、市、區調解委員會聲請債務清理之調解；協商或調解成
    立者，債務人不得聲請更生或清算，但因不可歸責於己之事
    由，致履行有困難者，不在此限；法院開始更生程序之裁定
    ，應載明其年、月、日、時，並即時發生效力；法院裁定開
    始更生或清算程序後，得命司法事務官進行更生或清算程序
    ；必要時，得選任律師、會計師或其他適當之自然人或法人
    一人為監督人或管理人，消費者債務清理條例（下稱消債條
    例）第3條、第42條第1項、第45條第1項、第151條第1項、
    第7項及第16條第1項分別定有明文。
二、本件聲請人主張：其任職○○，每月收入新台幣（下同）約37
    ,000元，除此薪資收入外，並無其他財產，然累積債務總金
    額已達808,000元，均為無擔保或無優先權之債務，債務人
    有不能清償債務之情事，前已提出財產及收入狀況說明書、
    債權人清冊及債務人清冊，以書面向本院聲請債務清理之調
    解，請求與最大債權金融機構即星展（臺灣）商業銀行股份
    有限公司（下稱星展銀行）共同協商債務清償方案，惟債務
    人尚須扶養父、母親及祖母，每月收入扣除個人生活必要費
    用、扶養費後，實無法負擔債權銀行所提供之還款方案，以
    致調解不成立，且其無擔保或無優先權之債務總額未逾1,20
    0萬元，復未經法院裁定開始清算程序或宣告破產，爰依上
    開規定，提出前置協商不成立通知書、財產及收入狀況說明
    書、債權人清冊、債務人清冊，聲請更生等語。
三、債務人其曾於民國109年9月間向本院聲請債務清理之調解，
    惟因無法負擔最大債權金融機構所提供之任何還款方案，而
    調解不成立等情，業據債務人提出110年11月16日前置調解
    不成立證明書為證，堪認債務人確已與最大債權銀行踐行前
    置調解而不成立。
四、又債務人主張其自110年1月起正式任職○○，每月收入約37,0
    00元，之前僅為臨時工，薪資並不固定，有加班收入就提高
    ，自108年9月起至109年12月間，合計收入504,420元等情業
    據到庭陳述甚明；另其負債均為無擔保或無優先權之債務；
    名下僅有92年份汽車一輛，並無任何財產，而債務人僅是一
    般消費者，並未從事營業之事實，業據提出財產及收入狀況
    說明書、債權人清冊、債務人清冊、戶籍謄本、財團法人金
    融聯合徵信中心查詢當事人綜合信用報告回覆書、全國財產
    稅總歸戶財產查詢清單、107年、108年度綜合所得稅各類所
    得資料清單、財政部南區國稅局戶籍謄本、勞工保險被保險
    人投保資料表、薪資轉帳存摺明細等件為證，堪信債務人此
    部分主張為真實。
五、再者，債務人雖陳報各債權銀行之債權為808,000元，然各
    債權人經本院函請回覆債權則為1,171,440元（詳如附件所
    示），有上開債權人回函在卷可稽，是債務人之債務合計應
    為1,171,440元。又最大債權銀行於債務人申請前置調解時
    ，提供180期、2％利率、每月每期清償6,508元之方案，亦有
    調解事件進行單在卷可按。經查：
　⒈按債務人必要生活費用，以最近一年衛生福利部或直轄市政
    府所公告當地區每人每月最低生活費一點二倍定之。消債條
    例第64條之2第1項定有明文。債務人聲請更生或清算時所提
    財產及收入狀況說明書，其表明每月必要支出之數額，與消
    債條例第64條之2第1項、第2項規定之認定標準相符者，毋
    庸記載原因、種類及提出證明文件，亦為消債條例施行細則
    第21之1條第3項所明定。參酌債務人居住地即臺南市公告11
    0年度之每人每月最低生活費為13,304元，該生活費標準係
    按照政府最近一年平均每人消費支出（包括食品費、衣著鞋
    襪費、房租水電費、家居管理費、醫療保健費、交通通訊費
    、娛樂教育費及雜項支出）百分之六十訂定，故消債條例之
    債務人每月生活費標準自堪以上開每人每月最低生活費1.2
    倍即15,965元計之(計算式：13,3041.2≒15,965，元以下四
    捨五入，下同)。
  ⒉依債務人戶籍地之臺南市政府公告110年度每人每月最低生活
    費13,304元之1.2倍計算，債務人每月必要生活費用即應以1
    5,965元(計算式：13,304×l.2≒15,965）為認定基準。
  ⒊另債務人主張其每月負擔其母扶養費1至2萬元。查債務人之
    母為54年生，現年56歲，業與債務人之父離婚，應有受債務
    人扶養之必要。而其生活費標準，依前開規定，應以臺南市
    政府公告之110年度臺南市每人每月最低生活費用13,304元
    之1.2倍即15,965元為限，又依法對其母負扶養義務者，僅
    有債務人一人負擔，是債務人每月扶養母親之扶養費應以15
    ,965元為限，逾此範圍自難准許。
  ⒋又債務人主張其每月須支出扶養父、母親及祖母之扶養費合
    計59,462元云云（見本院卷第29頁）。惟查，債務人每月收
    入僅約37,000元，其主張扶養費卻高達59,462元，高出其收
    入甚多，實難以採信。又債務人到庭陳述意見時，亦表示所
    扶養之人僅母親一人；父親罹癌難以聯繫，無從獲取父親收
    入資料，顯然並無扶養之事實；另祖母係與父親同住，自有
    其父扶養，當無由親等較遠之債務人負擔扶養義務，故債務
    人主張支出父親及祖母扶養費部分主張，不能准許。
　⒌債務人每月之必要支出共計為31,930元（計算式：15,965＋15
    ,965＝31,930），然債務人每月收入僅37,000元，則每月收
    入扣除上開必要支出31,930元後，僅有5,070元可供清償債
    務，顯不足支付上開6,508元之還款金額。準此，堪認債務
    人確已達不能清償債務或有不能清償之虞之程度。　
六、綜上所述，債務人僅係一般消費者，其已達不能清償債務或
    有不能清償之虞之程度，其中無擔保或無優先權之債務，在
    1,200萬元以下。債務人曾向最大債權銀行債務清理之協商
    ，請求與最大債權金融機構協商債務清償方案，惟協商不成
    立，且未經法院裁定開始清算程序或宣告破產，又查無消債
    條例第6條第3項、第8條或第46條各款所定駁回更生聲請之
    事由存在，則債務人聲請更生，應屬有據，爰裁定如主文所
    示。
中　　華　　民　　國　　110 　年　　7 　　月　　27　　日
                  民事第一庭  法  官　張麗娟
以上正本係照原本作成。
本件裁定不得抗告。
中　　華　　民　　國　　110 　年　　7 　　月　　27　　日
                              書記官　高培馨